【裁判字號】    99,上訴,145
【裁判日期】    990317
【裁判案由】    毒品危害防制條例
【裁判全文】
臺灣高等法院臺南分院刑事判決         99年度上訴字第145號
上  訴  人
即  被  告  甲○○
上列上訴人因毒品危害防制條例案件，不服臺灣臺南地方法院98
年度訴字第1671號中華民國98年12月31日第一審判決（起訴案號
：臺灣臺南地方法院檢察署98年度毒偵字第2182號），提起上訴
，被告於本院審理程序進行中並就犯罪事實為有罪陳述，經本院
裁定適用簡式審判程序，茲判決如下：
    主  文
原判決撤銷。
甲○○施用第一級毒品，累犯，處有期徒刑柒月；又施用第二級
毒品，累犯，處有期徒刑參月，扣案之甲基安非他命貳包（毛重
零點肆伍公克、零點貳伍公克）均沒收銷燬，扣案之吸食器壹組
、玻璃球壹個均沒收。應執行有期徒刑玖月，扣案之甲基安非他
命貳包（毛重零點肆伍公克、零點貳伍公克）均沒收銷燬，扣案
之吸食器壹組、玻璃球壹個均沒收。
    事  實
一、甲○○前因施用毒品案件，先後經2次觀察、勒戒後，均認
    無繼續施用毒品之傾向，分別於民國（下同）89年9月21日
    、95年12月21日釋放，並由臺灣臺南地方法院檢察署檢察官
    分別以89年度營毒偵字第171號、89年度毒偵字第852號及95
    年度營毒偵字第244、338號為不起訴處分確定。其復於96年
    間，再度施用第一、二級毒品，經臺灣臺南地方法院以96年
    度訴字第1455號刑事判決分別判處有期徒刑8月、4月，並定
    應執行刑為有期徒刑10月確定，甫於97年10月31日執行完畢
    。詎甲○○仍未戒除毒癮，於上開觀察、勒戒執行完畢釋放
    後5年內，復基於施用第一級毒品及第二級毒品之犯意，於
    98年9月28日下午某時，在其臺南縣學甲鎮秀昌里一秀40號
    住處，先以將海洛因粉末摻入香煙內點燃吸食之方式施用第
    一級毒品海洛因1次，之後再以將甲基安非他命置入燈泡內
    以火燒烤成白煙後吸食之方式施用第二級毒品甲基安非他命
    1次。嗣98年9月28日21時30分許，甲○○駕駛車號6258-SW
    號自小客車停放臺南市○○路與民生路口時，因其車型與警
    方通報某涉及強盜案之車型相符，適甲○○前往上車之際，
    經警盤查，甲○○在有偵查犯罪權之公務員尚未得知其施用
    毒品前，即向上前盤查之員警藍敏峰坦承施用毒品犯行，並
    經警在上開自小客車內扣得第一級毒品海洛因殘渣袋1包（
    檢驗前淨重0.006公克，檢驗後檢體已用罄）、第二級毒品
    甲基安非他命2包（毛重分別為0.45公克、0.25公克），及
    甲○○所有供其施用第二級毒品甲基安非他命所用之吸食器
    1組、玻璃球1個等物，甲○○並因而接受裁判。
二、案經臺南市警察局第二分局報請臺灣臺南地方法院檢察署檢
    察官偵查起訴。
    理  由
一、本件被告所犯為死刑、無期徒刑、最輕本刑3年以上有期徒
    刑以外之罪，亦非屬高等法院管轄之第一審案件，而被告於
    本院審判程序進行中，已就犯罪事實為有罪陳述（本院卷第
    25頁），經本院依法裁定進行簡式審判程序，是本案之證據
    調查，依同法第273條之2規定，不受同法第159條第1項、第
    161條之2、第161條之3、第163條之1，及第164條至第170條
    所規定證據能力認定及調查方式之限制，合先敘明。
二、上開犯罪事實，業據被告於本院於警偵訊、原審及本院審理
    時坦承不諱，且其上開所排放之尿液，經以氣相層析質譜法
    （ＧＣ／ＭＳ）確認鑑定，檢驗結果確呈海洛因代謝物可待
    因、嗎啡、安非他命、甲基安非他命陽性反應，有98年10月
    17日長榮大學濫用藥物尿液確認報告及台南市警察局第二分
    局偵辦毒品案件送驗尿液及年籍對照表各1紙可憑，另扣案
    白色粉末1包、甲基安非他命2包，經檢驗結果檢出海洛因、
    甲基安非他命陽性反應，有高雄市立凱旋醫院98年10月8日
    高市凱醫驗字第11353號濫用藥物成品檢驗鑑定書（檢驗前
    淨重0.006公克、檢驗後檢體已用罄）、臺南市警察局第二
    分局毒品初步檢驗報告可佐，此外，復有吸食器1組、玻璃
    球1個等物扣案，足認被告上開任意性自白與事實相符。
三、被告前因施用毒品案件，先後經2次觀察、勒戒後，均認無
    繼續施用毒品之傾向，分別於民國89年9月21日、95年12月
    21日釋放，並由檢察官為為不起訴處分確定。其於95年12月
    21日觀察、勒戒執行完畢釋放後，再犯本案之施用毒品罪，
    自應依毒品危害防制條例第23條第2項之規定應依法論科。
四、核被告所為，係犯毒品危害防制條例第10條第1項、第2項之
    施用第一、二級毒品罪。被告施用前、後持有第一、二級毒
    品海洛因、甲基安非他命之低度行為應分別為施用之高度行
    為所吸收，不另論罪。又被告係先後施用甲基安非他命及海
    洛因，其所犯上開2罪間，施用方法不同，行為互殊，罪名
    各異，應分論併罰。又被告有犯罪事實所示前科紀錄，及於
    97年10月31日縮刑期滿執行完畢等情，有臺灣高等法院被告
    前案紀錄表在卷可稽，其受徒刑之執行完畢後，5年以內故
    意再犯本件有期徒刑以上之罪，均為累犯，應依法加重其刑
    。另被告在案發當日，為警攔查，惟警察係在被告講出來之
    後，才知道被告有持有、施用毒品之犯行，此業據當時查獲
    之員警藍敏峰於本院結證屬實，是被告符合自首之規定，爰
    依法減輕其刑。
五、原審為被告論罪科刑之判決，固非無見，惟查本件被告符合
    自首之規定，原審未予認定，自有未適，被告上訴意旨，以
    其符合供出毒品來源減輕其刑之規定，惟被告於警詢固有供
    出其毒品係「阿龍」之男子所給予，惟並未供出足以辨識「
    阿龍」之特徵或資料，警方並未從被告供述查獲其毒品來源
    等情，業據證人藍敏峰結證屬實，被告上訴意旨固無足取，
    惟原判決既有上揭可議之處，自應予撤銷改判，爰審酌被告
    前因施用毒品案件，經觀察、勒戒之治療程序後，猶不思戒
    絕革除惡習，仍為本案犯行，顯然其意志力甚為薄弱，迄未
    能戒除毒癮，惟兼衡被告施用毒品犯行，在性質上乃屬對自
    我身心健康之自戕行為，尚未嚴重破壞社會秩序、侵害他人
    權益，及犯後坦承犯行，尚有悔意等一切情狀，分別量處如
    主文所示之刑，並定其應執行之刑如主文所示。扣案之第一
    級毒品海洛因1包（毛重0.1公克），經送高雄市凱旋醫院檢
    驗結果確檢出海洛因成分，惟檢驗後檢體均已用罄，有高雄
    市凱旋醫院98年10月8日高市凱醫驗字第11353號濫用藥物成
    品檢驗鑑定書在卷可憑，自無庸再宣告沒收銷燬，扣案甲基
    安非他命2包（毛重各0.45公克、0.25公克），為第二級毒
    品，應依毒品危害防制條例第18條第1項前段之規定，沒收
    銷燬之，又扣案吸食器1組及玻璃球1個均為被告所有，係供
    被告施用安非他命使用，業據被告供述在卷，應依刑法第38
    條第1項第2款諭知沒收。
據上論結，應依刑事訴訟法第369條第1項前段、第364條、第299
條第1項前段、第273條之1第1項、第310條之2、第454條第1項，
毒品危害防制條例第10條第1項、第2項、第18條第1項前段，刑
法第11條前段、第47條第1項、第62條前段、第38條第1項第2款
、第51條第5款，判決如主文。
本案經檢察官郭珍妮到庭執行職務。
中    華    民    國    99    年    3     月    17    日
                  刑事第五庭    審判長法  官  楊明章
                                      法  官  戴勝利
                                      法  官  趙文淵
以上正本證明與原本無異。
施用第一級毒品罪部分如不服本判決應於收受送達後10日內向本
院提出上訴書狀，其未敘述上訴理由者，並得於提起上訴後10日
內向本院補提理由書（均須按他造當事人之人數附繕本）「切勿
逕送上級法院」。
施用第二級毒品罪部分不得上訴。
                                      書記官  呂宬樂
中    華    民    國    99    年    3     月    17    日
附錄：本判決論罪科刑法條
毒品危害防制條例第10條第1、2項
施用第一級毒品者，處6月以上5年以下有期徒刑。
施用第二級毒品者，處3年以下有期徒刑。

司法院資訊處製作；財團法人民間司法改革基金會備份。
